臺灣彰化地方法院交通事件裁定 　　　96年度交聲字第1061號
原處分機關　交通部公路總局臺中區監理所彰化監理站
異　議　人
即受處分人　甲○○
上列受處分人因違反道路交通管理處罰條例案件，對於交通部公
路總局臺中區監理所彰化監理站中華民國96年10月12日所為之處
分（原處分案號：彰監四字第裁64-G70A62390號裁決書）聲明異
議，本院裁定如下：
    主  文
異議駁回。
    理  由
一、原處分機關略以：受處分人即異議人甲○○（下稱受處分人
    ）駕駛其所有之車牌號碼590-NM號營業小客車，於民國96年
    8月15日23時56分，行經臺中市○○路與大業路口，因有「
    行車限速50公里，經測時速66公里，超速16公里。」之違規
    事實，為警予以逕行舉發。嗣受處分人依限期申訴，原處分
    機關函請原舉發單位調查結果，仍認受處分人有前開違規行
    為，原處分機關乃於96年10月12日，以受處分人違反道路交
    通管理處罰條例第40條規定，裁處受處分人罰鍰新臺幣 (下
    同)1,600 元，並依同條例第63條第1項第1款記違規點數1點
    ，於法應無不合等語。
二、聲明異議意旨略以：道路交通管理處罰條例相關規定，固定
    桿測速及闖紅燈照相應於100 公尺至150 公尺前設立警告測
    速、闖紅燈及限速告示，但舉發違規地點僅設立「前有闖紅
    燈測速照相」告示，並未設立限速圓形告示，此有違規地點
    前告示牌照片2 張可證，故車輛駕駛人不知要如何遵從限速
    ？因此本件舉發顯有陷伊於不義而誤觸法規，亦可能涉及違
    憲虞。又彰化監理站轉呈被舉發人陳述單（申訴）至舉發單
    位臺中市警察局交通隊，回覆單亦是該交通隊，此乃球員兼
    裁判，令人難以信服，為此提出本件聲明異議等語。
三、按行車速度，依速限標誌或標線之規定，無速限標誌或標線
    者，行車時速不得超過50公里。但在未劃設車道線、行車分
    向線或分向限制線之道路，或設有快慢車道分隔線之慢車道
    ，時速不得超交40公里，道路交通安全規則第93條第1 項第
    1 款定有明文。又按汽車駕駛人，行車速度，超過規定之最
    高時速者，處新臺幣1,200 元以上2,400 元以下罰鍰，並記
    違規點數1 點，道路交通管理處罰條例第40條及第63條第 1
    項第1 款亦有明定。
四、經查：
  (一)本件受處分人甲○○駕駛其所有之車牌號碼590-NM號營業
      小客車，於民國96年8 月15日23時56分，行經臺中市○○
      路與大業路口，經科學儀器測照時速達66公里，超速16公
      公行駛，經原舉發單位即臺中縣政府警察局交通警察隊，
      以受處分人有「行車速限50公里，經測速時速66公里，超
      速16公里 (未滿20公里)」 之違規情節，由原舉發單位填
      掣中市警交字第G70A62390 號舉發違反道路交通管理事件
      通知單予以逕行舉發（下稱舉發通知單），嗣受處分人於
      應到案日期前向原處分機關提出申訴，經原處分機關請原
      舉發單位調查結果，仍認受處分人有前開超速行駛行為，
      乃依道路交通管理處罰條例第40條、第63條第1 項第1 款
      規定，裁處受處分人罰鍰1,600 元並記違規點數1 點在案
      ，有上開舉發通知單1 紙、現場採證照片1 幀及臺中市警
      察局中市警交字第0960070993號函文1 紙在卷可佐。
  (二)訊據受處分人固不否認其於前揭時、地，以時速66公里之
　  　速度行駛，惟辯稱：固定桿測速及闖紅燈照相應於 100公
    　尺至150 公尺前設立告示警告測速、闖紅燈及限示告示，
      而該路段並未設速限標誌，且經受處分人事後實地查證之
      結果，前開遭舉發違規地點路口僅設立「前有闖紅燈測速
   　 照片」標誌，受處分人如何遵從速限行駛等語。然查，受
      處分人駕駛其所有之前開營業小客車，於前揭時、地，以
      時速66公里行駛之違規事實，係經測速儀器之雷達波發射
      感應採證，有上開舉發通知單及現場採證照片1 幀在卷可
      參，足證受處分人確有超速16公里之行駛甚明。再查行車
      速度，依速限標誌之規定，無速限標誌者，行車速度不得
      超過50公里，道路交通安全規則第93條第1 項第1 款前段
      定有明文。又按（修正前）道路交通安全規則第93條第 1
      項關於行車速度依標誌之規定，意在授權交通主管機關斟
      酌當地實際狀況，以標誌調整特定路段之行車速度，期能
      因地制宜，維護交通之安全，無標誌者，則不超過同項各
      款之限制（司法院大法官會議解釋第223 號解釋意旨參照
      ）。是依前揭條文及解釋意旨，本件受處分人為汽車駕駛
      人，行車違規地點既在臺中市區內未設速限標誌之道路，
      其行車自不得超過50公里，受處分人對該違規路段縱因未
      設速限標誌而致誤判，並不影響受處分人違反上開道路交
      通安全規則之認定，況受處分人係合法領有駕駛執照之人
      ，其對前開規定應無不知之理，即便不知前開規定，仍應
      等同其他駕駛人受此規範，自不得據此作為解免其違規責
      任之事由，是受處分人本件違規事實，應堪認定。
  (三)又按行車速度超過規定之最高速限或低於規定之最低速限
      ，得逕行舉發。對於前開違規行為，採用固定或非固定式
      科學儀器取得證據資料證明者，於一般道路須至少於100
      公尺，於高速公路、快速公路須至少於300 尺前，明顯標
      示之，道路交通管理處罰條例第7 條之2 規定甚明。該條
      文立法意旨，係對於特定之道路違規行為，以科學儀器取
      得證據資料者（如舉發違規照片），方得逕行舉發。而此
      項科學儀器所取得之證據資料，因係逕行舉發，並未當場
      出示予駕駛人使其有表示意見之機會，自當予以留存，以
      待日後檢視該舉發之合法、正確性。再按道路主管機關本
      得於法令授權範圍內，基於權責對於各項行政措施包括道
      路設計、交通號誌、標誌、標線之設置與更動等事項，為
      具體裁量、規畫，俾達到道路使用效能、維持交通秩序及
      保障道路使用人往來便利與安全之行政目的，除行政措施
      有重大、明顯瑕疵或其他違法情形外，法院無從審查行政
      機關基於裁量權限就本件違規道路應否設置速限標誌之問
      題，民眾如認該道路應有設立速限標誌之必要，應循適當
      管道向有關權責機關反應，敦促改善，在此之前，民眾仍
      有依法遵守道路交通安全規則第93條第1 項第1 款「無標
      誌或標線者，時速不得超過50公里」規定之義務。依上開
      說明，本件受處分人處分人所指固定桿測速及闖紅燈照相
      等科學儀器取得證據資料固應依上述規定明顯告示之，惟
      受處分人誤解一般道路必須設有圓形速限告示，始能舉發
      其違規一節，顯與法未合，且毫無根據，受處分人前揭所
      辯，係事後卸責之詞，並不足採。
  (四)綜上所述，受處分人確有「行車限速50公里，經測時速66
      公里，超速16公里 (未滿20公里)」 之違規行為，原處分
      機關依道路交通管理處罰條例第40條、第63條第1 項第 1
      款，裁處受處分人罰鍰1,600 元，並記違規點數1 點，核
      無不當。本件異議為無理由，應予駁回。
五、據上論斷，應依道路交通管理處罰條例第87條第2項、道路
    交通案件處理辦法第19條，裁定如主文。
中　　華　　民　　國　　96　　年　　11　　月　　28　　日
                  交通法庭      法  官  簡婉倫
以上正本證明與原本無異。
如不服本裁定，應於裁定送達後5日內向本院提出抗告狀 (須附
抗告狀繕本)。
中　　華　　民　　國　　96　　年　　11　　月　　28　　日
                                書記官
